臺灣臺北地方法院民事判決
110年度勞小字第91號
原      告  鍾宛蓉  

被      告  廣興顧問股份有限公司


法定代理人  丁湘芹  
訴訟代理人  沈以軒律師
            陳建同律師
            林芮如律師
上列當事人間請求給付工資事件，本院於民國111年4月13日言詞
辯論終結，判決如下：
    主  文
一、被告應給付原告新臺幣捌萬捌仟零伍拾伍元，及自民國一一
    ○年十月二十八日起至清償日止，按年息百分之五計算之利
    息。
二、訴訟費用新臺幣壹仟元由被告負擔。
三、本判決第一項得假執行。但被告如以新臺幣捌萬捌仟零伍拾
    伍元為原告預供擔保，得免為假執行。
    事實及理由
壹、程序方面：
    按訴狀送達後，原告不得將原訴變更或追加他訴，但擴張或
    減縮應受判決事項之聲明者，不在此限，民事訴訟法第255
    條第1項但書第3款定有明文。查原告起訴聲明第1項原為：
    被告應給付原告新臺幣（下同）8萬8,055元，及自約定給付
    日之次日起至清償日止，按年息5%計算之利息（見本院卷第
    9頁）。嗣於民國111年2月16日言詞辯論期日，當庭變更聲
    明第1項請求利息之起算日為自起訴狀繕本送達翌日起（見
    本院卷第109頁），經核原告所為變更屬減縮應受判決事項
    之聲明，揆諸前揭規定，應予准許。　
貳、實體方面：
一、原告主張：原告自109年10月1日起受僱於訴外人和峯顧問股
    份有限公司（下稱和峯公司），擔任HR及顧問乙職，並簽訂
    聘僱合約書，約定月薪為3萬6,000元外，每季業績數額超過
    薪資數額2.5倍時，並以其超過部分數額30%發放績效獎金；
    另自110年1月1日起月薪調整為4萬5,000元，並有2,000元全
    勤獎金。和峯公司與被告於110年間合併，被告為存續公司
    ，承受和峯公司一切權利義務。嗣原告於110年5月間向被告
    申請離職，約定離職日為110年5月31日，惟被告尚積欠原告
    110年1月至5月份之績效獎金1萬4,055元、內勤獎金5萬6,00
    0元、特別獎金1萬8,000元（以下合稱系爭獎金）未給付，
    爰依兩造間勞動契約之法律關係，請求被告給付8萬8,055元
    併計付法定遲延利息等語，並聲明：㈠如主文第1項所示。㈡
    願供擔保，請准宣告假執行。
二、被告則以：原告請求之系爭獎金非每月發放，且自公司盈餘
    提撥而非屬工資，自得設定發放之條件。原告於110年5月間
    向被告辭職，並同意完成交接後始領取系爭獎金，是兩造達
    成獎金領取條件之合意，原告有先完成交接之義務，被告始
    有給付獎金之對待給付義務，且原告明知員工離職交接應當
    面清點移交事項並記載於離職人員移交清冊，由經辦人、主
    管簽名確認，然原告於110年5月底離職，經催告後仍未履行
    交接義務，僅於110年8月初將該等物品、資料投入被告未上
    鎖之信箱，不僅未依程序交接而使被告需負擔相關成本，更
    將被告營業秘密暴露於任何人均可取得或知悉之風險中。原
    告至110年9月23日始稱願意配合交接，然已無從回到離職當
    下之時空背景進行交接，且對被告已無實益，被告得依民法
    第232條規定拒絕之，並非以不正當方式阻其獎金領取條件
    成就。是原告既未依約完成交接，被告自得依民法第264條
    第1項規定拒絕給付系爭獎金。縱被告應給付系爭獎金，原
    告請求給付之金額亦有違誤，內勤獎金應為3萬1,613元、特
    別獎金應為8,100元，是原告僅得請求5萬3,768元等語置辯
    ，並聲明：㈠原告之訴及假執行聲請均駁回。㈡如受不利判決
    ，願供擔保請准宣告免為假執行。
三、兩造不爭執事項（見本院卷第154至155頁）：
  ㈠原告與和峯公司於109年10月1日簽訂聘僱合約書（證一，本
    院卷第19至23頁），擔任HR及顧問乙職。
  ㈡和峯公司與被告於110年間合併，被告為存續公司，承受和峯
    公司一切權利義務。
　㈢原告於110年5月間向被告申請離職，約定離職日為110年5月3
    1日。
四、得心證之理由：
  ㈠兩造是否有合意以完成業務交接作為發放系爭獎金之條件？
　  觀諸原告與被告法定代理人之LINE對話記錄，被告法定代理
    人有提及：「離職申請單裡面，交接完成後，會給妳年終獎
    金」等語（見本院卷第87頁），而於原告所親自填寫之離職
    申請書上，其亦有填寫：「績效獎金+特別獎金88,055於交
    接工作完成給予」等語（見本院卷第89頁），且原告自承：
    上開離職申請書上記載之文字是我寫的，因為我有電話跟被
    告確認，在郵件上也告訴我，我要是交接工作完成後，他會
    把這些錢給我，當時我也同意等語（見本院卷第110頁）。
    綜合上開資料可知，兩造確有合意以完成業務交接作為發放
    系爭獎金之條件。
　㈡原告請求被告給付系爭獎金之條件是否已成就？
　⒈觀諸被告人員於110年5月24日寄予原告電子郵件記載：「5/3
    1為最後一天，離職之後，麻煩您6月大家在公司時，再找一
    天來交接/簽離職表單跟拿東西（交接完成之後，經查沒有
    問題，將匯款年終獎金）」等語（見本院卷第139頁），顯
    見被告確因110年5月間疫情關係，而請原告於被告人員至公
    司上班後再行辦理交接事宜，是被告抗辯，原告本該在離職
    前之在職期間至被告公司完成交接，卻在該期間未有任何動
    作，一再拖延至離職日後直接離開等語（見本院卷第70頁）
    ，尚非有據。
　⒉又觀之原告與被告人員間LINE對話紀錄（見本院卷第15至17
    頁），原告於110年7月25日詢問：「請問下周會進公司洽公
    了嗎」等語，被告人員答道：「嗨，patty晚安啊，我們下
    週二會進公司了」等語，原告於110年7月26日詢問：「那我
    是不是可以進公司做個結束呀」等語，被告人員答覆：「好
    喔~妳什麼時候方便？我也問一下Yeta看還有什麼要交接事
    項」等語，被告人員嗣於110年8月3日提及：「親愛的，Yet
    a問妳哪個週三17:30可以來公司呢？」等語，原告於110年8
    月4日答道：「嗨嗨 靜宜哥，不好意思造成妳協調上的困擾
    ，但我上週有提目前在職中，上週給出整個四個工作天可以
    配合，直到今天才得到回應，也詢問Yeta除了繳回因wfh所
    帶出辦公室洽公的分機表和書籍外，其他工作交接項目離職
    時皆已註記在工作交接清單上並電子檔繳回，請問還需要交
    接什麼事項，至今並沒有得到回覆。」等語，被告人員方回
    覆：「Hi patty，交接項目 文件櫃子鑰匙 桌子櫃子鑰匙 I
    RIS/Joy交接的履歷資料 電腦內資料說明 其他手機 其他門
    號 其他後勤資料等」、「可以交接的時間為週一和週三下
    午17:30，如之前規定，交接後才會給予獎金」、「如果妳
    不方便來公司的話，妳的東西可以快遞給妳，妳OK嗎？」等
    語，原告乃於110年8月5日答道：「文件及桌子櫃子鑰匙皆
    在桌子抽屜中，Iris/Joy我沒有跟她們交接工作，單純點收
    她們離職繳回的文件和資料，她們的紙本履歷都鎖在文件櫃
    裡，電子資料在之前她所使用的桌機中，由老闆列管，我並
    無收取到，我使用的桌機內資料都有標記名稱，已離職超過
    2逾月未進公司使用資料，今無法一一列舉，門號及手機也
    從未建置完整管理系統，都是掌握在老闆手上，老闆說鎖進
    櫃子，我就遵循只是收進文件櫃中，故上次靜宜哥問新手要
    手機我有說明就是在右側下層中看到的就是全部物品，後勤
    資料也皆鎖進文件櫃中，我也沒有人交接每一份文件和檔案
    ，需要什麼歷史資料皆可於文件檔中翻找」等語，其後原告
    於110年8月9日問及：「早安 靜宜哥，請問紙本文件和書籍
    有收取到了嗎？」等語，被告人員答覆：「抱歉，這樣沒辦
    法完成交接」等語，原告再於110年8月10日提到：「靜宜哥
     請問下周一您們的HR主管會進公司嗎？現在不住在台北，
    下周一會請假於17:30到貴司一趟，希望半小時的時間能完
    成剩餘的交接工作，6點得離開有牙醫門診，請見諒...」等
    語，被告人員則回應：「好的，我會轉達，謝謝」等語，而
    於110年8月11日被告人員復提及：「週一Yeta不在無法交接
    。另外因為你寄送法律條款給她，她已經送給律師研議處理
    。我們會請律師看完再決定怎麼處理，現在不會跟你約交接
    時間」等語。從以上對話內容可知，原告確有於被告公司恢
    復正常上班後積極與被告人員聯繫交接事宜，並詢問交接項
    目與約定至公司交接時間，雖原告因遲未能約定至公司之交
    接時間，而先將資料寄到被告公司，經被告認定不符合交接
    程序，然此並非不得補正，且原告其後也再次詢問至公司之
    交接時間，難認原告並未配合業務交接。
　⒊另按因條件成就而受不利益之當事人，如以不正當行為阻其
    條件之成就者，視為條件已成就，民法第101條第1項定有明
    文。而所謂不正當行為，不僅限於作為，不作為亦屬之，祇
    須依客觀事實足認受不利益之當事人，有阻止條件成就之故
    意，不論係積極的作為防止條件成就，或消極的不作為使條
    件無法成就均屬之（最高法院86年度台上字第22號、86年度
    台上字第2280號判決意旨參照）。可知民法第101條第1項規
    定之滿足，除須有故意阻其條件成就之行為外，尚須該行為
    為不正當，始得視為條件業已成就。
　⒋經查，被告曾於110年9月7日委請律師寄發台北建北郵局存證
    號碼000779號存證信函，催告原告於調解會上完成交接工作
    ，有該存證信函為證（見本院卷第117至131頁），然其後卻
    主張原告直至110年9月23日調解時始稱願意配合交接，對被
    告而言，原告之交接已無任何實益，更無從回到離職當下之
    背景時空進行相關文件資料之清點交接，淪為為滿足給付獎
    金條件之形式，被告得依民法第232條規定拒絕之等語（見
    本院卷第160頁），原告既已依被告請求，於調解時表示願
    意配合交接，其後又拒絕原告之交接，則短短1個月內，何
    以即無交接實益，未見被告提出任何證據以為說明，且自兩
    造開始確認交接項目及約定交接時間，亦僅不到2個月，難
    認被告非故意以不正當行為阻條件之成就，依民法第101條
    第1項規定，應視為給付系爭獎金之條件已成就，原告自得
    請求被告給付系爭獎金。
　㈢原告得請求被告給付系爭獎金之金額為何？ 　
　　依被告人員所寄予原告之電子郵件所載，包括績效獎金1萬4
    ,055元、內勤獎金以月薪3萬3,600元計算2.5個月為5萬6,00
    0元、特別獎金1萬8,000元，有該電子郵件可憑（見本院卷
    第13頁），被告雖抗辯該獎金計算有誤，並曾寄發上開存證
    信函告知，然被告既自承，兩造對於內勤獎金及特別獎金沒
    有書面約定等語（見本院卷第111頁），且被告亦未提出任
    何證據證明，被告先前之計算方式有誤，更正後之版本才是
    正確之計算方式，故被告此部分所辯，不足憑採。　
五、從而，原告依兩造間勞動契約之法律關係，請求被告給付8
    萬8,055元，及自起訴狀繕本送達翌日即110年10月28日（見
    本院卷第55頁送達證書）起至清償日止，按年息5%計算之法
    定遲延利息，為有理由，應予准許。
六、原告陳明願供擔保，請准宣告假執行，惟本件係勞動事件，
    就勞工即原告之給付請求，為雇主即被告敗訴之判決時，依
    勞動事件法第44條第1項規定，應依職權宣告假執行，原告
    之聲請僅係促使本院依職權發動，無庸為准駁之諭知；另依
    同法第44條第2項規定同時宣告被告得供擔保，而免為假執
    行，並酌定相當之金額。
七、訴訟費用負擔之依據：民事訴訟法第78條。   　　
中　　華　　民　　國　　111 　年　　 5　　月　　 4　　日
                    勞動法庭    法  官    莊仁杰
以上正本係照原本作成。
如不服本判決，應於送達後20日內，向本院提出上訴狀並應記載
上訴理由，表明關於原判決所違背之法令及其具體內容與依訴訟
資料可認為原判決有違背法令之具體事實，如於本判決宣示後送
達前提起上訴者，應於判決送達後20日內補提上訴理由書（須附
繕本）。
中　　華　　民　　國　　111 　年　　5 　　月　　4 　　日
                                書記官    廖宣惟